【裁判字號】    97,交簡上,133
【裁判日期】    970926
【裁判案由】    過失傷害
【裁判全文】
臺灣板橋地方法院刑事判決           97年度交簡上字第133號
上  訴  人  臺灣板橋地方法院檢察署檢察官
被      告  甲○○
上列上訴人因被告過失傷害案件，不服本院97年度交簡字第1945
號中華民國97年5 月12日第一審判決（聲請案號：97年度調偵字
第321 號），提起上訴，本院管轄之第二審合議庭判決如下：
    主  文
原判決撤銷。
甲○○從事業務之人，因業務上之過失傷害人，處拘役肆拾日，
如易科罰金，以新臺幣壹仟元折算壹日。緩刑貳年。
    事  實
一、甲○○受僱於臺北縣三重市○○街傳統市場菜販，除負責販
    售蔬菜外，且負責騎乘機車或駕駛自小貨車載送蔬菜予客人
    ，係以從事駕駛為附隨業務之人，竟於民國96年6 月25日上
    午8 時許，騎乘車號K6C-563 號普通重型機車（未依規定任
    意在該機車後方加掛拖板）於送貨完畢後欲返回五華街傳統
    市場，沿臺北縣三重市○○路往環河北路方向行駛，途經龍
    門路與環河北路設有燈光管制號誌之交岔路口欲左轉環河北
    路時，原應注意車前狀況，以隨時採取必要之安全措施，並
    應注意機車行駛於該交岔路口應二段式左轉（起訴書贅載「
    並應注意車輛行駛至交岔路口時，應減速慢行」），而依當
    時日間自然光線、天候晴、路面乾燥、無缺陷及無障礙物、
    視距良好等現場路況，並無不能注意之情形，竟疏未注意而
    貿然直接左轉，適有未領有適當駕駛執照且疏未注意車前狀
    況之乙○○騎乘車號FXF-827 號普通重型機車沿環河北路往
    蘆洲方向行駛欲左轉龍門路，甲○○所騎乘之重型機車車頭
    因而撞擊乙○○之左腳，致乙○○人車倒地，並受有左側腓
    骨開放性骨折併撕裂傷之傷害，嗣於肇事後，甲○○隨即打
    電話報警處理，且於偵查犯罪機關尚未發覺其犯行前，主動
    向到場處理員警王靖寧坦承犯行而接受裁判，始查悉上情。
二、案經乙○○訴由臺北縣政府警察局三重分局報告臺灣板橋地
    方法院檢察署檢察官偵查後聲請簡易判決處刑。
    理  由
壹、程序方面有關證據能力部分：刑事訴訟法第159 條第1 項雖
    規定，被告以外之人於審判外之言詞或書面陳述，除法律有
    規定外，不得作為證據。惟同法第159 條之5 明定：「被告
    以外之人於審判外之陳述，雖不符前4 條之規定，而經當事
    人於審判程序同意作為證據，法院審酌該言詞陳述或書面陳
    述作成時之情況，認為適當者，亦得為證據。」、「當事人
    、代理人或辯護人於法院調查證據時，知有第159 條第1 項
    不得為證據之情形，而未於言詞辯論終結前聲明異議者，視
    為有前項之同意。」，其立法理由在於傳聞證據未經當事人
    之反對詰問予以核實，乃排斥其證據能力。惟當事人如放棄
    對原供述人之反對詰問權，於審判程序表示同意該等傳聞證
    據可作為證據，此時，法院除認該傳聞證據欠缺適當性外，
    自可承認其證據能力。又當事人、代理人或辯護人於調查證
    據時，知有刑事訴訟法第159 條第1 項不得為證據之情形，
    卻表示「對於證據調查無異議」、「沒有意見」等意思，而
    未於言詞辯論終結前聲明異議者，應視為已有將該等傳聞證
    據採為證據之同意，最高法院93年度台上字第3533號、94年
    度台上字第2976號判決亦採同一見解。經查：本案被告甲○
    ○及檢察官於本院審判期日，對於下列經本院調查之證據方
    法，均表示對證據能力不爭執，復於審判期日就本院一一提
    示之前揭證據方法於言詞辯論終結前，均亦未就所調查之證
    據主張有刑事訴訟法第159 條第1 項不得為證據之情形，是
    參照上開說明要旨，本案經調查之證據，均有證據能力，合
    先敘明。
貳、實體方面：
一、經查：
(一)、被告甲○○受僱於臺北縣三重市○○街傳統市場菜販，除負
    責販售蔬菜外，且負責騎乘機車或駕駛自小貨車載送蔬菜予
    客人，係以從事駕駛為附隨業務之人，竟於前揭開時間，騎
    乘上開重型機車（未依規定任意在該機車後方加掛拖板）於
    送貨完畢後欲返回五華街傳統市場，沿臺北縣三重市○○路
    往環河北路方向行駛，途經龍門路與環河北路設有燈光管制
    號誌之交岔路口之際，與告訴人乙○○所騎乘前揭重型機車
    發生碰撞，致告訴人受有上開傷勢之事實，業據被告迭於警
    詢、偵訊及本院訊問時坦承不諱，核與告訴人迭於警詢及偵
    訊時指訴之情節大致相符，並有馬偕紀念醫院96年6月27 日
    診斷證明書、道路交通事故現場圖、道路交通事故調查報告
    表(一)、(二)各1份、現場及車損照片共計16幀、臺北縣政府警
    察局96年7月13日北縣警交字第C00000000、C00000000、
    C00000000、C00000000號舉發違反道路交通管理事件通知單
    （告訴人無照駕駛；被告未帶行照、裝載物品未依規定及未
    戴安全帽）、車籍查詢-基本資料詳細畫面（車牌K6C-56 3
    號，登記於原昌機車行名下）、車籍查詢-基本資料詳細畫
    面（車牌FXF-827號，登記於告訴人名下）各1紙（詳見偵查
    卷第10、12至14、17至23、26至27、29至30頁）在卷可稽，
    是被告前開供述核與事實相符，堪以採信。則上開事實，洵
    堪認定無訛。
(二)、按汽車行駛時，駕駛人應注意車前狀況，並隨時採取必要之
    安全措施，且機器腳踏車行駛至交岔路口，其轉彎，應依標
    誌或標線之規定行駛，道路交通安全規則第94條第3 項及第
    99條第2 項分別訂有明文。查被告於上開時間，騎乘該機車
    途經上開肇事路段，疏未注意車前狀況，隨時採取必要之安
    全措施，且行駛至該交岔路口未依規定二段式左轉乙節，業
    據被告供述明確，核與告訴人指訴之情節相符，並有本院辦
    理刑事案件電話記錄查詢表1 紙（詳見本院97年度交簡字第
    1945號卷第9 頁）及前揭道路交通事故調查報告表、現場圖
    及照片足證，且依當時間自然光線、天候晴、路面乾燥無缺
    陷、無障礙物、視距良好等現場路況，並無不能注意情形，
    此有上開調查報告表可證，是被告竟疏未注意而貿然左轉，
    以致肇事，被告之行為自有過失，雖告訴人乙○○騎乘機車
    亦疏未注意車前狀況，對於本件車禍之發生亦有疏失，但既
    由於被告之過失併合而為危害發生之原因，被告之刑責，當
    不能因此相抵而解免，僅可供量刑之斟酌而已。又被告之過
    失行為與告訴人所受上開傷害間具有相當因果關係，自屬灼
    然。
(三)、綜上所述，本件事證已臻明確，被告犯行堪以認定，應予依
    法論科。
二、核被告所為，係犯刑法第284 條第2 項前段之業務過失傷害
    罪。又公訴人漏未審酌被告係以駕駛為附隨業務之人，而認
    被告涉犯刑法第284 條第1 項前段之過失傷害罪嫌云云，容
    有未合，惟其基本社會事實相同，爰依刑事訴訟法第300 條
    之規定，變更起訴法條。另查被告於上開肇事後，於員警王
    靖寧到場處理發覺上情前，先行向員警王靖寧陳述上開肇事
    經過而接受裁判乙節，此有臺北縣政府警察局三重分局道路
    交通事故肇事人自首情形紀錄表1 紙（詳見偵查卷第25頁）
    附卷足稽，是符合自首之規定，爰依刑法第62條前段自首之
    規定，減輕其刑。
三、原審以被告之犯行明確，依法論罪科刑，原非無見。惟查，
    被告係以駕駛為附隨業務之人，且於本案肇事時，係騎乘機
    車送貨完畢欲返回工作地點之際，已如前述，則原審就此部
    分漏未審酌被告為從事業務之人，且因業務上之過失傷害人
    ，而認被告涉犯刑法第284 條第1 項前段之普通過失傷害罪
    ，並量處拘役30日，是以，原審判決認定之事實、適用法律
    及量刑，顯有違誤；雖公訴人上訴指摘原審判決量刑過輕及
    認定被告符合自首之要件於法不合等語，然被告符合自首之
    要件，詳如前述，故公訴人此部分之上訴即無理由，至原審
    量刑漏未審酌前開情狀而量處拘役30日，公訴人指摘原審判
    決量刑過輕，即有理由，且原審判決亦有上開可議之處，即
    應由本院管轄之第二審合議庭撤銷原判決，併予改判。
四、爰審酌本件車禍原因除雙方於上開時、地，騎乘前揭機車各
    自左轉時，均疏未注意車前狀況外，被告另有違規自龍門路
    口左轉環河北路行駛即未依規定二段式左轉，及告訴人受傷
    程度，惟被告並無前科，此有臺灣高等法院被告前案紀錄表
    1 份在卷可證，其素行尚可，且業與告訴人達成和解，賠償
    告訴人新臺幣40萬元乙節，此有臺北縣三重市調解委員會調
    解書1 份（詳見本院卷第48頁）附卷供參，以及被告犯罪後
    坦承犯行之態度等一切情狀，量處如主文第二項所示之刑，
    併予諭知易科罰金之折算標準，以示懲儆。
五、末查，被告並無前科紀錄，已如前述，本案其因一時失慮，
    致罹刑典，犯後已坦承犯行，且業與告訴人達成調解，賠償
    告訴人所受之損失，並經告訴人具狀撤回其告訴等情，業據
    被告供承在卷，且有撤回告訴狀及前揭調解書各1 份（詳見
    本院卷第46、48頁）在卷足參，是本院審酌上情，認被告經
    此刑之宣告後，應知警惕而無再犯之虞，本院因認暫不執行
    其刑為當，併予以宣告緩刑2 年，用啟自新。
據上論斷，應依刑事訴訟法第455 條之1 第1 項、第3 項、第36
9 條第1 項前段、第299 條第1 項前段、第300 條，刑法第284
條第2 項前段、第62條前段、第41條第1 項前段、第74條第1 項
第1 款，刑法施行法第1 條之1 第1 項、第2 項前段，判決如主
文。
本案經檢察官江祐丞到庭執行職務。
中    華    民    國    97    年    9     月    26    日
                  交通法庭  審判長法  官  林淑婷
                                  法  官  邱景芬
                                  法  官  饒金鳳
以上正本證明與原本無誤。
本件不得上訴。
                                  書記官  廖貞音
中    華    民    國    97    年    9     月    26    日
附錄本案論罪科刑法條全文：
中華民國刑法第284 條第2 項：
從事業務之人，因業務上之過失傷害人者，處1 年以下有期徒刑
、拘役或1,000 元以下罰金，致重傷者，處3 年以下有期徒刑、
拘役或2,000 元以下罰金。


司法院資訊處製作；財團法人民間司法改革基金會備份。
